臺灣高等法院臺中分院刑事判決　　　　94年度上訴字第2200號
上　訴　人
即　被　告　乙○○
上列上訴人因毒品危害防制條例案件，不服臺灣臺中地方法院94
年度訴字第365號中華民國94年9月28日第一審判決（起訴案號：
臺灣臺中地方法院檢察署93年度毒偵字第5293號），提起上訴，
本院判決如下：
    主  文
原判決撤銷。
乙○○連續施用第一級毒品，累犯，處有期徒刑拾月；又連續施
用第二級毒品，累犯，處有期徒刑陸月。應執行有期徒刑壹年貳
月。
    犯罪事實
一、乙○○曾因妨害自由案件，經臺灣高等法院臺中分院於民國
    91年7月30日，以91年度上訴字第860號刑事判決判處有期徒
    刑四月，復經最高法院於91年10月24日，以91年度臺上字第
    6012號刑事判決駁回上訴確定，甫於91年12月6日執行完畢
    。又因施用第一級毒品海洛因及第二級毒品甲基安非他命案
    件，經台灣台中地方法院於89年8月間，以89年度毒聲字第
    5183號裁定送觀察、勒戒後，認無繼續施用毒品傾向，經臺
    灣臺中地方法院檢察署檢察官於89年9月19日，以89年度毒
    偵字第5719號為不起訴處分確定。猶不知悔改，基於施用第
    一級毒品海洛因、施用第二級毒品甲基安非他命之概括犯意
    ，於93年11月21日起至同年月25日上午（查獲前）間，在
    不詳地點，分別非法施用海洛因及甲基安非他命各一次。
    又於94年2月25日至同年3月1日（開庭前）間，在不詳地點
    ，分別非法施用海洛因、甲基安非他命各一次。又於94年
    6月13 日至同年月17日（開庭前），在不詳地點，分別非法
    施用海洛因、甲基安非他命各一次。
二、於93年11月25日上午9時30分許，經警持台灣台中地方法院
    核發之搜索票，在台中縣沙鹿鎮○○路378巷24號查獲，隨
    經警採取其尿液送驗。台灣台中地方法院亦先後於94年3月1
    日下午3時20分許、同年6月17日上午11時13分許，對其採取
    尿液送驗，均呈甲基安非他命及嗎啡陽性反應。乙○○復於
    94 年3月1日原審法院準備程序時，主動提出非供其施用內
    含有第一級毒品海洛因及第二級毒品甲基安非他命成分之藥
    丸（俗稱解藥）共計八顆（其中二顆業經鑑驗殆盡）扣案送
    驗後，均驗出含有第一級毒品海洛因及第二級毒品甲基安非
    他命之成分，始查悉上情。
三、案經臺中縣警察局清水分局報請臺灣臺中地方法院檢察署檢
    察官偵查起訴。
    理  由
一、上訴人即被告乙○○（下稱上訴人）否認有施用第一級毒品
    海洛因、第二級毒品甲基安非他命之犯行，辯稱：伊有吃黑
    藥丸，但不知是毒品。原來尿液DNA與伊不符合，後來採的
    就符合，何以以前的不符合。警詢筆錄錄音帶勘驗筆錄，要
    這樣記，伊沒有辦法。不知道白色粉末有無毒品。伊不知道
    黑藥丸含有毒品，如果知道有毒品成份，就不會拿出來，也
    沒有人這樣吃法，會吃死人的。一、二年前開始吃，因吃光
    田的藥都睡不著，才吃黑藥丸，自94年3月拿給法官後，就
    沒有再吃了。吃黑藥丸不是為了解毒癮云云。於原審法院辯
    稱：其為警於上揭時地搜索後，經警帶回警局製作筆錄時，
    並未經警在警局採取其尿液。不知所提出之八顆藥丸（俗稱
    解藥），內含有第一級毒品海洛因及第二級毒品甲基安非他
    命成分，否則其就不會將上開八顆藥丸，主動提交法院送驗
    。況其尚有服用普拿疼加強錠、國安感冒糖漿等成藥及行政
    院國軍退除役官兵輔導委員會臺中榮民總醫院（以下簡稱臺
    中榮民總醫院）、光田綜合醫院醫生所開立之處方藥，有可
    能產生尿液偽陽性反應。故其並無公訴人所指施用第一級毒
    品及施用第二級毒品之犯行云云。
二、經查：
    (一)、於93年11月25日上午，經警持原審法院核發之搜索票，
        在台中縣沙鹿鎮○○路378巷24號查獲上訴人後，隨採
        取其尿液送驗；原審法院又於94年3月1日下午3時20分
        許、同年6月17日上午11時13分許，對其採取尿液送驗
        ，均呈甲基安非他命及嗎啡陽性反應，此有法務部調查
        局94年8月22日調科壹字第09462102390號檢驗通知書可
        憑（見原審卷第239頁）。
    (二)、上訴人於93年11月25日，為警查獲後，確有經警採取其
        尿液送驗，業據證人即承辦員警蔡東明、李國源二人分
        別於原審法院審理時，結述綦詳（見原審卷卷第109 頁
        至第130頁），互核相符。經原審法院勘驗被告警詢筆
        錄之錄音帶，亦有被告與員警間，曾就採取被告尿液是
        否正確之對話內容，有勘驗筆錄一紙（見原審卷第200
        頁至第202頁）在卷可稽。原審法院將警方對被告所採
        取之二瓶尿液（94院保字第340號，一瓶已開封，一瓶
        未開封）與原審法院於94年3月1日（94院保字第341 號
        ，未拆封）、同年6月17日（94院保字第1026號即94-19
        4號，已拆封）所採取尿液各一瓶送法務部調查局鑑定
        ，結果認94院保字第341號及94院保字第340號未拆封貳
        瓶尿液所含有之粒腺體DNA式序列相符，因此認為該貳
        瓶尿液極可能同一人或其同母系血緣關係之人所有（機
        率為99．88％），此有上開法務部調查局94年8月22日
        調科壹字第094621 02390號檢驗通知書可憑（見原審卷
        239頁）。足認上訴人於警詢時，曾經警採尿，扣案之
        94院保字第340號尿液為上訴人之尿液。
    (三)、上訴人於94年3月1日原審法院準備程序時，主動提出黑
        色藥丸（俗稱解藥）八顆（其中二顆業經鑑驗殆盡）扣
        案送驗後，均驗出含有第一級毒品海洛因及第二級毒品
        甲基安非他命之成分，此有行政院衛生署管制藥品管理
        局管檢字第0940002284號檢驗成績書可憑（見原審卷第
        89頁）。
    (四)、被告辯稱曾服用普拿疼加強錠、國安感冒糖漿等成藥及
        臺中榮民總醫院、光田綜合醫院醫生所開立之處方藥，
        可能產生其所排放之尿液會檢驗出呈甲基安非他命及嗎
        啡陽性反應之情形云云。惟光田醫院給上訴人服用之藥
        物，其代謝過程無嗎啡、安非他命之代謝物。93年10
        月、11月上訴人未曾在台中榮民總醫院就診領藥。國安
        感冒糖漿、普拿疼均不含可待因及麻黃素成分，行政院
        衛生署認可之濫用藥物尿液檢驗機構，依規定須以氣相
        層析質譜儀進行確認檢驗，不致呈現甲基安非他命或嗎
        啡陽性反應，此有光田綜合醫院94年3月25日（94）光
        醫事字第9400271號函（含被告病歷）、中山醫學大學
        附設醫院94年3月21日中山醫94川博檢字第940362號函
        、臺中榮民總醫院94年3月9日中榮醫企字第0940001053
        號函、行政院衛生署管制藥品管理局94年3月9日管檢字
        第0940002104號函各一紙附卷可稽（見原審卷第81頁至
        第87頁）。
    (五)、按一般施用海洛因或甲基安非他命後後1小時至96小時
        間，可自尿液中檢驗出嗎啡或甲基安非他命成分，最長
        可能不會超過四日，此有行政院衛生署91年2月8日藥檢
        壹字第1156號函、刑事警察局81年8月5日刑鑑字第5262
        0號函可以參考，此為法院顯著之事實。本案上訴人分
        別於93年11月25日上午、94年3月1日下午3時20分許、
        同年6月17日上午11時13分許，對其採取尿液送驗，均
        呈甲基安非他命及嗎啡陽性反應，可認上訴人於採尿前
        1小時至採尿時回溯4日即96小時間，曾分別施用海洛因
        、甲基安非他命各至少一次。
    (六)、上訴人於本院辯稱：伊從一、二年前開始吃黑藥丸，自
        94年3月拿給原審法院法官後，就沒再吃了等語（見本
        院卷第36頁），而上訴人於94年6月17日經原審法院採
        尿送驗，仍驗出甲基安非他命及嗎啡陽性反應，足認上
        訴人並非服用其所提出之黑色藥丸才致尿液中被檢驗出
        嗎啡、甲基安非他命陽性反應。另扣案之黑色藥丸，係
        上訴人於原審法院提出，經檢驗含有海洛因及甲基安非
        他命成分。如上訴人確知該黑色藥丸含有海洛因及甲基
        安非他命成分，絕不會提出陷己於罪。所以上訴人辯稱
        其不知黑色藥丸含有海洛因及甲基安非他命，應可採信
        。
    (七)、上訴人辯稱：伊有吃黑藥丸，但不知是毒品。原來尿液
        DNA與伊不符合。警方沒有對尿，警詢筆錄錄音帶勘驗
        筆錄不正確。伊不知道黑藥丸含有毒品，如果知道有毒
        品成份，就不會拿出來，也沒有人這樣吃法，會吃死人
        的。伊尚有服用普拿疼加強錠、國安感冒糖漿等成藥及
        臺中榮民總醫院、光田綜合醫院醫生所開立之處方藥，
        有可能產生尿液偽陽性反應。故其並無公訴人所指施用
        第一級毒品及施用第二級毒品之犯行云云。其所辯，除
        關於其不知黑藥丸含有海洛因及甲基安非他命外，均與
        事實不符，已如前述，難予採信。
 三、上訴人曾因施用第一級毒品海洛因及第二級毒品甲基安非
     他命案件，經原審法院於89年8月間，以89年度毒聲字第
     5183號裁定送觀察、勒戒後，認無繼續施用毒品傾向，業
     經臺灣臺中地方法院檢察署檢察官於89年9月19日，以89
     年度毒偵字第5719號為不起訴處分確定等情，除為上訴人
     所自承外，並有刑案資料查註紀綠表、全國施用毒品案件
     紀錄表、臺灣高等法院被告全國前案紀綠表各一份在卷可
     參。上訴人經觀察勒戒後，五年內再犯施用第一級毒品及
     第二級毒品之犯行，均堪認定，應予依法論科。
四、(一)、上訴人所為，係犯毒品危害防制條例第10條第1項施用
    第一級毒品罪與同條第2項施用第二級毒品罪。其持有第一
    級毒品海洛因及第二級毒品甲基安非他命之低度行為，已分
    別為其施用第一級毒品海洛因及第二級毒品甲基安非他命之
    高度行為所吸收，均不另論罪。上訴人施用第一級毒品海洛
    因三次及施用第二級毒品甲基安非他命三次之行為，分別時
    間緊接，各觸犯構成要件相同之罪，顯係基於概括犯意為之
    ，均為連續犯，應各依刑法第56條規定，論以一罪，並各加
    重其刑。上訴人所犯上開二罪間，犯意各別，行為互殊，應
    予分論併罰。公訴人僅就93年11月25日11時至回溯24小時之
    間施用海洛因一次；回溯96小時之間施用甲基安非他命一次
    之犯行起訴，因其餘二次犯行，與已起訴之施用海洛因、施
    用甲基安非他命之犯行，有連續犯之裁判上一罪之關係，亦
    為起訴效力所及，本院應依法審判。另上訴人曾因妨害自由
    案件，經本院於91年7月30日，以91年度上訴字第860號刑事
    判決判處有期徒刑四月，經最高法院於91年10月24日，以91
    年度臺上字第6012號刑事判決駁回上訴確定，於91年12月6
    日執行完畢等情，有刑案資料查註紀錄表、臺灣高等法院被
    告全國前案紀錄表各一紙在卷可按。其五年以內再犯本件有
    期徒刑以上之罪，為累犯，應依刑法第47條規定，遞加重其
    刑。
五、(一)、原審法院認上訴人施用毒品犯行，事證明確，對上訴人
    論處罪刑，固非無見。但依現有卷證，只能證明上訴人有施
    用海洛因三次、施用甲基安非他命三次之犯行，且無證據證
    明上訴人係服用黑色藥丸，致合併施用海洛因、甲基安非他
    命。原審法院認上訴人係施用黑色藥丸，合併施用海洛因、
    甲基安非他命，且自93年11月25日上午9時30分回溯至96小
    時起，94年6月17日上午9時20分回溯96小時內之某時止，連
    續施用含有海洛因、甲基安非他命之黑色藥丸多次，認事未
    洽。上訴人上訴否認犯罪，其上訴為無理由，但原審判決既
    有上瑕疵，應由本院將原審判判撤銷改判。
    (二)、爰審酌被告正值青壯，竟不思向上，三次施用第一級毒
    品海洛因及三次施用第二級毒品甲基安非他命。其犯罪手段
    尚屬平和，所為除殘害自己外，固未實際侵害他人之權益，
    然仍屬有害國本。其施用第一級毒品海洛因及第二級毒品甲
    基安非他命之期間，非屬短期，暨犯罪後否認犯行，態度不
    佳等一切情狀，量處如主文所示之刑。公訴人求處應執行有
    期徒刑三年，經核尚屬過重，附予敘明。
六、扣案之黑色藥丸六顆，含有第一級毒品海洛因及第二級毒品
    甲基安非他命成分；另扣案之白色粉二包，經檢驗結果，其
    中一包含微量海洛因及第三級毒品KETAMINE等成份；另一包
    未發現含法定毒品成分，此有法務部調查局94年10月6日調
    科壹字第09400458520號檢驗通知書可憑（見原審卷第310頁
    ）。但上開含有海洛因、甲基安非他命之黑色藥丸及含有微
    量海洛因等毒品之白色粉末，非供上訴人犯施用毒品罪所用
    ，且未經檢察官聲請諭知沒收，無從諭知沒收。併予指明。
據上論斷，應依刑事訴訟法第369條第1項前段、第364條、第299
條第1項前段，毒品危害防制條例第10條第1項、第2項，刑法第
11條前段、第56條、第47條、第51條第5款，判決如主文。
本案經檢察官甲○○到庭執行職務。
中　　華　　民　　國　　94　　年　　12 　月　21     　日
            刑事第九庭  審判長法  官  趙  春  碧
                              法  官  康  應  龍
                              法  官  張  國  忠
上列正本證明與原本無異。
施用第一級毒品得上訴。
施用第二級毒品不得上訴。
如不服本判決應於收受送達後十日內向本院提出上訴書狀，其未
敘述上訴之理由者並得於提起上訴後十日內向本院補提理由書（
均須按他造當事人之人數附繕本）。
                              書記官  胡  美  娟
中　　華　　民　　國　　94　　年　　12 　月　23   　　日
                                                      Ａ
